臺灣高等法院臺南分院刑事判決　　　　 96年度上易字第445號
上　訴　人　臺灣雲林地方法院檢察署檢察官
被　　　告　甲　○
選任辯護人　劉建成　律師
上列上訴人因被告傷害案件，不服臺灣雲林地方法院95年度簡上
字第227號中華民國96年5月7日第一審判決（臺灣雲林地方法院
檢察署95年度偵字第3636號聲請簡易判決處刑書），提起上訴，
本院判決如下：
    主  文
上訴駁回。
    理  由
一、聲請簡易判決處刑書意旨略以：馬君佑於民國95年5月31 日
    12時5分許，偕同劉佳慧前往雲林縣崙背鄉○○村○○路161
    號顏進梓、顏天有及被告甲○住處，欲質問顏進梓先前何以
    毆打劉佳慧之問題。顏進梓見馬君佑二人進門後，乃在上址
    客廳內發生爭執、口角，顏天有即基於傷害之犯意，自後徒
    手毆打馬君佑頭部；適被告甲○自廚房走至客廳，遭馬君佑
    徒手毆打右眼下方顴骨後，憤而與顏天有及顏進梓基於傷害
    人身體之犯意聯絡，先由顏天有、被告分別抓住馬君佑左、
    右手，由顏進梓徒手出拳毆打馬君佑臉部、鼻子等處後，再
    由顏進梓、被告分別抓住馬君佑左、右手，由顏天有徒手毆
    打馬君佑臉部，致馬君佑受有臉部挫傷瘀腫及流鼻血等傷害
    。因認被告涉犯刑法第277條第1項傷害罪嫌云云。
二、按犯罪事實應依證據認定之，無證據不得認定犯罪事實。又
    不能證明被告犯罪者，應諭知無罪之判決，刑事訴訟法第15
    4 條第2 項、第301 條第1 項分別定有明文。又檢察官就被
    告犯罪事實，應負舉證責任，並指出證明之方法。刑事訴訟
    法第161 條第1 項亦有明文。因此，檢察官對於起訴之犯罪
    事實，應負提出證據及說服之實質舉證責任。倘其所提出之
    證據，不足為被告有罪之積極證明，或其闡明之證明方法，
    無從說服法官以形成被告有罪之心證，基於無罪推定之原則
    ，自應為被告無罪判決之諭知（最高法院92年度台上字第12
    8 號判例參照）。
三、查本件公訴人認被告涉有前揭犯行，無非以(一)證人乙○○、
    劉佳慧之檢察官訊問筆錄；(二)慈愛綜合醫院診斷證明書；(三)
    被告之警詢及檢察官訊問筆錄等，為其證明方法。原審法院
    依辯護人聲請，於審理期日勘驗證人馬君佑於95年8月9日檢
    察官訊問錄音錄影光碟，並製有勘驗筆錄在卷。被告坦承於
    上揭時、地，見馬君佑至其住處，與顏進梓及顏天有發生拉
    扯等情不諱，惟堅決否認涉犯上揭犯行。辯稱：沒有打馬君
    佑，馬君佑以拳頭打我眼部，我就出去找人報警等語。
四、經查：
  (一)證人馬君佑於95年5 月31日12時5 分許，在顏進梓及顏天有
    位於雲林縣崙背鄉○○村○○路161 號住處，與顏進梓及顏
    天有發生肢體衝突，並受有臉部挫傷瘀腫及流鼻血等傷害之
    事實，業據證人乙○○及劉佳慧於檢察官訊問時指訴明確，
    並有慈愛綜合醫院診斷證明書一紙在卷可稽，此部分事實，
    堪以認定。惟被告是否與顏進梓、顏天有有犯意聯絡及行為
    分擔，則應另有積極證據證明，本院自難僅以證人馬君佑於
    上述時、地，與顏進梓及顏天有發生肢體衝突，及被告在場
    ，即認為被告確實有參與上開傷害犯行無誤，合先敘明。
  (二)證人劉佳慧於檢察官訊問時證稱：顏進梓、顏天有、被告及
    馬君佑他們在吵架拉扯時，不知道誰把我推出去外面。…顏
    天有抓住馬君佑的手，讓顏進梓打馬君佑。第二次是顏進梓
    抓馬君佑的手，由顏天有打馬君佑。被告從廚房出來，就說
    你們在幹嗎。我透過透明玻璃看裡面的情況等語甚詳（詳偵
    卷9 頁）。是證人劉佳慧經由透明玻璃，目睹上情，且與被
    告、顏進梓及顏天有立場相對，若被告確實參與顏進梓及顏
    天有傷害犯行，則當無刻意省略不提之理。是證人劉佳慧所
    證情節，應屬可信。而依證人劉佳慧所述，被告僅自廚房外
    出時，有部分言語，而並無任何肢體動作。是依證人劉佳慧
    於檢察官訊問時所為證言，自無法為不利於被告之認定。
  (三)又證人乙○○於檢察官訊問時證稱：顏天有抓住馬君佑的手
    不放，這時已經第一次打完，這時沒有看到他們在打，我就
    跑出去車上拿手機報警，警察來之前，我沒有看到他們打人
    的情況等語甚詳（詳偵卷10頁）。而證人乙○○與證人劉佳
    慧至顏進梓住處，嗣後並遭沈宗憲（業經原審判處拘役20日
    ，如易科罰金，以銀元300元折算1日確定）手持掃把毆打腳
    部。其與顏進梓、顏天有及被告立場相對，當無粉飾被告傷
    害犯行之理。準此，證人乙○○目睹馬君佑與顏進梓及顏天
    有第一次發生爭執過程，亦未指出被告與顏進梓及顏天有有
    何傷害犯行之犯意聯絡及行為分擔。是依證人乙○○所為證
    述，亦難採為不利於被告之認定。
  (四)證人馬君佑於95年8 月9 日檢察官訊問時，指訴關於被告是
    否涉犯傷害犯行部分，業經原審法院勘驗檢察官訊問錄音錄
    影光碟，並製有勘驗筆錄（詳原審卷135頁）如下：
    「10分：40秒起
    畫面：第一排由左至右依序為，馬君佑、甲○、顏進梓、顏
          天有、沈宗憲。
    馬君佑答：‧‧‧有人抓住我的脖子。
    檢察官問：那個人有在場嗎？
    馬君佑答：就是那個老的（並手指左方被告處）
    檢察官問：在場哪些人打你？
    馬君佑答：在場四位，ㄛㄛㄛ，三位，一、二、三（並手指
              其左方被告甲○、顏進梓、顏天有）。
    （中間部分問答與被告無關，因此省略）
    檢察官問：他們如何打你？
    馬君佑答：裡面蠻暗的，沒有檯燈，我只知道被三、四個人
              按住，並亂打，這樣子，我姐姐並他們推出門外
              。
    檢察官問：這個老的，打你何處？
    馬君佑答：我只知道他從後面打，顏進梓從前面打，還有用
              拳頭打臉部。
    檢察官問：顏進梓打你臉，那個女的（意指被告甲○）？
    馬君佑答：我不知道，我知道我二隻手被抓住，我有看到一
              個是顏進梓，他有捉住我的手，一個我不知道，
              因為我手被抓住。
    檢察官問：那個女的（意指被告甲○）有無打你？
    馬君佑答：應該有靠近我，應該也有打我，可是我不太清楚
              。
    檢察官問：有無打你？
    馬君佑答：有靠近我，我不太清楚。
    檢察官問：最旁邊這位（意指被告沈宗憲）？
    馬君佑答：後來我旁邊這位（意指被告甲○）有開門，他後
              來有進來，抓住我的衣服，並說了一句「崙背沒
              有大人喔」。
    檢察官問：還有誰打你？
    馬君佑答：就這樣。」
    綜上所述，證人馬君佑於檢察官訊問時，僅能明確證述顏進
    梓及顏天有確實有參與毆打證人馬君佑之犯行，至於被告是
    否參與，則依證人馬君佑指稱「應該有靠近」、「應該也有
    打我」、「可是我不太清楚」及「我不太清楚」等模糊、不
    確定的證詞，尚無法使法院得到被告確實參與顏進梓及顏天
    有共同傷害馬君佑之確信。
  (五)綜上所述，檢察官指出之證明方法，僅得證明被告在其住處
    ，目睹衝突發生經過，但無法證明被告與顏進梓及顏天有有
    共同傷害證人馬君佑之犯意聯絡及行為分擔。此外，復查無
    其他積極證據，足資證明被告有公訴人所指前揭犯行。被告
    犯行部分，應屬不能證明，自應宣判被告無罪。
五、原審經審理後，以查無積極之事證足資證明被告有前揭犯行
    ，因予諭知被告無罪之判決核無不合。檢察官以案發現場係
    昏暗室內，實無法強求證人馬君佑指認出被告，又被告把門
    鎖住，不讓劉佳慧進入，足見被告與顏進梓等有犯意聯絡與
    行為分擔等語，指摘原判決不當，惟查現場之住處大門為透
    明之落地玻璃門，且當時為中午光線良好，劉佳慧到現場門
    外，仍能透過該落地玻璃門看到屋內之情形，自無所謂室內
    昏暗，無法指認之情事，又縱認被告將門鎖住，不讓劉佳慧
    進入，無其他積極證據證明被告有參與前揭傷害犯行，自不
    能據此推測被告與顏進梓等有犯意聯絡與行為分擔，從而檢
    察官上訴為無理由，應予駁回。
據上論結，應依刑事訴訟法第368條，判決如主文。
本案經檢察官羅清溪到庭執行職務。
中　　華　　民　　國　　96　　年　　8 　　月　　21　　日
                  刑事第三庭    審判長法　官  陳義仲
                                      法　官  蘇清水
                                      法　官  宋明蒼
以上正本證明與原本無異。
不得上訴。
                                      書記官  蔡蘭櫻
中　　華　　民　　國　　96　　年　　8 　　月　　21　　日
